【裁判字號】    89,聲再,50
【裁判日期】    891108
【裁判案由】    聲請再審
【裁判全文】
臺灣高等法院高雄分院刑事裁定                      八十九年度聲再字第五號
    再審聲請人
    即受判決人   甲○○
右列聲請人因侵占案件，對於本院八十八年度上易字第二０八三號中華民國八十九年
一月三十一日確定判決（台灣高雄地方法院八十七年度易字第五五三號、台灣高雄地
方法院檢察署八十七年偵字第一三三一五號)，聲請再審，本院裁定如左：
    主  文
再審之聲請駁回。
    理  由
一、聲請意旨略稱：聲請人甲○○前經本院八十八年度上易字第二０八三號判決詐欺
    得利罪刑確定在案，惟被害人蘇阿妙、孫錦宗二人與陳慶輝之間並無債權債務關
    係存在，僅聲請人對於債務人陳慶輝、許振華有債權存在，當時聲請人誤以蘇阿
    妙、孫錦宗二人對陳慶輝亦有債權，才以各別擁有之債權額比例分配，聲請人受
    領債務人陳慶輝償還之金錢，並無詐欺得利，蘇阿妙、孫錦宗明知其對陳慶輝並
    無債權可請求，竟參與陳慶輝償還債務之分配，拒不返還，經聲請人向原審自訴
    被告蘇阿妙侵占，審理中蘇阿妙自承與陳慶輝間無債權債務關係，有八十九年三
    月六日原審審判筆錄及蘇阿妙在法務部調查局南部機動組調查筆錄可證，爰依刑
    事訴訟法第四百二十條第一項第六款之規定發現確實新證據提起再審。
二、按刑事訴訟法第四百二十條第一項第六款所謂發見確實之新證據，係指該證據於
    事實審法院判決前已經存在，為法院、當事人所不知，不及調查斟酌，至其後始
    行發見，且就證據本身形式上觀察，固不以絕對不須經過調查程序為條件，但必
    須顯然可認為足以動搖原有罪確定判決，而為受判決人無罪、免訴、免刑或輕於
    原判決所認罪名之判決者為限。故受理聲請再審之最後事實審法院，應就聲請再
    審理由之所謂「新證據」，是否具備事實審判決前已經存在，為法院、當事人所
    不知，事後方行發見之「嶄新性」，及顯然可認足以動搖原有罪確定判決，應為
    無罪、免訴、免刑或輕於原判決罪名之「顯然性」二要件，加以審查，為判斷應
    否准予開始再審之準據。（最高法院八十五台抗字第三０八號裁定參照）
三、經查：原確定判決以受判決人即聲請人甲○○聯合蘇阿妙、孫錦宗向法務部調查
    局南部地區機動組（以下簡稱南機組）提出陳慶輝、許振華詐欺之告訴，該組受
    理後，即指派調查員蔡忠益、李鐵橋負責偵辦，並以陳慶輝、許振華涉犯詐欺罪
    嫌移送臺灣高雄地方法院檢察署偵查。甲○○、蘇阿妙、孫錦宗三人又依債權比
    例負擔假扣押擔保金後，就陳慶輝之妻陳曾歡所有坐落高雄市○○區○○段三四
    地號土地及其上房屋進行假扣押執行程序，嗣經與陳曾歡協議結果，由甲○○以
    新台幣（下同）一千萬元受讓該房地，其中六百五十萬元用以清償陳慶輝之債務
    ，另三百五十萬元則由陳曾歡取回。甲○○、蘇阿妙、孫錦宗三人於八十六年三
    月二十八日，在高雄縣大寮鄉○○○路四七四巷九十九號甲○○住處進行會帳時
    ，甲○○為圖得財產上之不法利益，向蘇阿妙、孫錦宗二人佯稱本件債權得以取
    償，王進國、王年陽、蔡忠益、李鐵橋、梁水煌五人均有功勞，各致贈其等十萬
    元以為酬謝，使蘇阿妙、孫錦宗不知其詐，予以允諾，甲○○即從承受陳慶輝之
    妻房地應提交三人受償之債權額六百五十萬元內先予扣除上開五十萬元，及甲○
    ○確已支付之律師費十五萬元共六十五萬元，而由蘇阿妙、孫錦宗依債權比例僅
    各獲償一百零三萬八千二百六十九元、十五萬三千二百九十九元 (甲○○則獲償
    四百七十二萬二千一百二十一元），甲○○利用上開方法詐使五十萬元未列入三
    人應分配之債權額予以分配，因而詐得十萬零七百四十六‧六元本應提交撥付予
    蘇阿妙與孫錦宗之分配款，無須提交撥付分配之利益之事實，業據聲請人坦承
    有與蘇阿妙、孫錦宗共同向南機組提起陳慶輝、許振華詐欺告訴，並以債權比例
    出資假扣押陳慶輝之妻陳曾歡所有之前揭房地，經協議結果，由其以一千萬元受
    讓該房地，扣除應交付陳曾歡之三百五十萬元外，其與蘇阿妙、孫錦宗可獲償六
    百五十萬元，而於右揭時地三人會帳時，確有自該六百五十萬元中扣除六十五萬
    元等情不諱，且聲請人向蘇阿妙等人稱其中五十萬元作為王進國、王年陽、蔡忠
    益、李鐵橋、梁水煌五人之酬勞等情，亦經證人蘇阿妙於南機組訊問、檢察官偵
    查、原審及本院調查時證述綦詳，並經證人孫錦宗、張簡久別於調查局及偵查中
    證述明確，而王進國等五人未收受上開酬勞，此據聲請人供明在卷，並經證人蔡
    忠益證述屬實，又有證人蘇阿妙與聲請人於八十六年七月十一日之電話對談錄音
    帶及譯有譯文一件附卷可稽，復經檢察官當庭勘驗該錄音帶無訛，並敘明聲請人
    所辯該六十五萬元係支付律師費、增值稅、地價稅及其他支出費用不足採信之理
    由，而判決聲請人甲○○詐欺得利罪刑確定在案。綜上所述，原確定判決對於受
    判決人詐欺得利之事實及據以認定該事實之證據，均已於原確定判決詳予審酌、
    論斷，並敘明受判決人所辯不足採信之理由，業據本院調取該案全卷查明屬實，
    原確定判決認事用法，並無不當。
四、又查聲請人甲○○與蘇阿妙、孫錦宗向法務部調查局南部地區機動組（以下簡稱
    南機組）提出陳慶輝、許振華詐欺之告訴，係以陳慶輝、許振華係甥舅關係，二
    人所經營之輝紘工程有限公司、能建營造有限公司、鼎瑩工程有限公司、華瑩工
    程有限公司、振陽工程有限公司，共同明知財務困窘，自八十三年下半年起，以
    供應物料或借貸等為由，分別向甲○○、蘇阿妙等人詐騙一千三百萬元及三百萬
    元，認陳慶輝、許振華二人共同涉有詐欺罪嫌等情，有南機組受理案件報備表及
    甲○○、蘇阿妙調查筆錄附於台灣高雄地方法院檢察署八十七年度偵字第一三三
    一五號卷內可稽（參第二六至三三頁）。是以蘇阿妙自得以陳慶輝、許振華二人
    共同詐欺之侵權行為損害賠償請求權，請求陳慶輝、許振華負連帶賠償責任，從
    而蘇阿妙就假扣押標的物，即陳慶輝所有登記其配偶陳曾歡名義之不動產之參與
    分配，並無不合。又聲請人甲○○以蘇阿妙無權參與前開不動產之分配，拒不返
    還，認蘇阿妙涉有侵占罪嫌提起自訴，亦經臺灣高雄地方法院八十九年度自字第
    九號及本院八十九年度上易字第一四八０號判決無罪確定在案，有上開判決書在
    卷可憑。是聲請人甲○○認蘇阿妙無權參與前開不動產之分配，顯有誤會。
五、又聲請人甲○○提出臺灣高雄地方法院八十九年度自字第九號自訴蘇阿妙涉嫌侵
    占案件，於八十九年三月六日、同年三月二十七日及同年四月十三日訊問筆錄，
    係發生於八十九年一月三十一日原確定判決後，並非原確定事實審法院判決前已
    經存在之證據；又聲請人所提出蘇阿妙於八十五年一月十一日調查局南部機動組
    調查筆錄，附於原確定判決之台灣高雄地方法院檢察署八十七年度偵字第一三三
    一五號卷內可稽（參第三一至三三頁）。該證據雖於事實審法院判決前已經存在
    ，但附於原確定判決偵查卷內，並非法院、當事人所不知，事後方行發見，無「
    嶄新性」，核與刑事訴訟法第四百二十條第一項第六款所稱「新證據」要件不合
    。且不足以動搖原有罪確定判決，而為受判決人無罪、免訴、免刑或輕於原判決
    所認罪名之判決。揆諸上開說明，聲請人甲○○據以聲請再審，自難認有再審之
    理由，應予駁回。
六、據上論結，應依刑事訴訟法第四百三十四條第一項裁定如主文。
中    華    民    國     八十九     年      十一      月        八      日
                              臺灣高等法院高雄分院刑事第一庭
                                  審判長法官  翁慶珍
                                        法官  李春昌
                                        法官  周賢銳
右正本證明與原本無異。
不得抗告。
                                      書記官  黃琳群
中    華    民    國     八十九     年      十一      月        十      日
                                                                        Ｑ


司法院資訊處製作；財團法人民間司法改革基金會備份。
